臺灣嘉義地方法院刑事判決
111年度訴字第364號
公  訴  人  臺灣嘉義地方檢察署檢察官
被      告  張建豪



上列被告因違反毒品危害防制條例案件，經檢察官提起公訴（11
1年度毒偵字第141號），被告於本院行準備程序時就被訴事實為
有罪之陳述，經本院合議庭裁定由受命法官改依簡式審判程序審
理，判決如下：
    主    文
甲○○施用第一級毒品，處有期徒刑肆月，如易科罰金，以新臺幣
壹仟元折算壹日。扣案之第一級毒品海洛因壹包（含包裝袋壹只
，驗餘淨重零點肆陸公克）沒收銷燬。 
    犯罪事實
一、甲○○因施用毒品案件，經本院以109年度毒聲字第111號裁定
    令入勒戒處所觀察、勒戒，經送法務部○○○○○○○○執行觀察、
    勒戒後，認無繼續施用毒品之傾向，於民國109年12月24日
    釋放出所，並由臺灣嘉義地方檢察署檢察官以109年度毒偵
    緝字第83、84號為不起訴處分確定；惟甲○○仍未戒除毒癮，
    基於施用第一級毒品、第二級毒品之犯意，於上述觀察、勒
    戒執行完畢釋放後3年內之111年1月18日15時許，在嘉義市
    北港路旁，於其所駕駛之車牌號碼00-0000號自用小客車內
    ，以將第一級毒品及第二級毒品混合摻入香菸內，再點火吸
    菸之方式，同時施用第一級毒品、第二級毒品1次；嗣經警
    員於同年月19日2時42分許，在嘉義縣中埔鄉金蘭村省道台1
    8線公路22.3公里處盤查甲○○時，甲○○在有偵查犯罪職權之
    機關或公務員查知犯人前，主動提出海洛因1包（毛重0.64
    公克）等物供警方扣案，並向嘉義縣警察局中埔分局(下稱
    中埔分局)警員黃思惟坦承施用毒品行為，而自首接受審判
    ；經警採集其尿液送檢驗結果，呈可待因、嗎啡、安非他命
    、甲基安非他命陽性反應。
二、案經中埔分局報告臺灣嘉義地方檢察署檢察官偵查起訴。
    理    由
一、本件被告所犯為死刑、無期徒刑、最輕本刑為3年以上有期
    徒刑以外之罪，且非高等法院管轄第一審之案件，於本院準
    備程序進行中，被告就被訴事實為有罪之陳述，經告以簡式
    審判程序之旨，並聽取公訴人、被告之意見後，本院合議庭
    裁定由受命法官獨任進行簡式審判程序，是本案依同法第27
    3條之2規定，不受同法第159條第1項、第161條之2、第161
    條之3、第163條之1及第164條至第170條有關證據提示、交
    互詰問及傳聞證據等相關規定之限制，先此敘明。
二、上揭犯罪事實，業據被告於警詢、偵訊、本院準備及審理時
    均坦承不諱（警卷第4-8頁、偵字卷第45-46、91-92頁、本
    院卷第67、79-80頁），並有中埔分局扣押筆錄、中埔分局
    扣押物品目錄表、中埔分局扣押物品收據、高雄市立凱旋醫
    院111年2月23日高市凱醫驗字第71827號濫用藥物成品檢驗
    鑑定書各1份、現場及扣案物照片8張在卷可按(警卷第15-26
    頁、偵字卷第107頁)；而被告為警查獲後所採集尿液，經檢
    驗結果，呈嗎啡、可待因、甲基安非他命、安非他命陽性反
    應一節，此有勘察採證同意書、代號與真實姓名對照表、正
    修科技大學超微量研究科技中心尿液檢驗報告（實驗室編號
    ：000-00-00000）各1份在卷可憑（警卷第33-35頁、偵字卷
    第99頁），足徵被告之自白核與事實相符，堪予採信。又被
    告前因施用毒品案件，經本院裁定令入勒戒處所觀察、勒戒
    ，於109年12月24日釋放出所，此有臺灣高等法院被告前案
    紀錄表在卷足稽，其於前開觀察、勒戒執行完畢釋放後3年
    內再為本件施用毒品犯行，應依法追訴，本院自得予以論罪
    科刑。綜上，本案事證明確，被告犯行洵堪認定，應依法論
    科。
三、論罪科刑：
  ㈠核被告所為，係犯毒品危害防制條例第10條第1項之施用第一
    級毒品罪及同條第2項之施用第二級毒品罪。其為供施用而
    持有毒品之低度行為，為施用毒品之高度行為所吸收，不另
    論罪。又其以一施用行為，同時觸犯施用第一級毒品罪與施
    用第二級毒品罪之2罪名，為想像競合犯，應依刑法第55條
    前段之規定，從一重之施用第一級毒品罪處斷。
  ㈡按刑法第62條所規定之自首，以對於未發覺之罪，向有偵查
    權之機關或公務員自承犯罪，進而接受裁判為要件；而具有
    裁判上一罪關係之犯罪，苟全部犯罪未被發覺前，行為人僅
    就其中一部分犯罪自首，仍生全部自首之效力（最高法院90
    年度台上字第5435號判決意旨參照）。被告於前述時、地為
    警查獲後，即於警詢時向警員坦承其施用第一級毒品之犯行
    ，並配合採尿送驗而接受裁判，有調查筆錄1份在卷可查（
    警卷第6-7頁），被告於警詢時雖僅坦承施用第一級毒品犯
    行，未坦承有施用第二級毒品犯行，然其所為施用第一、二
    級毒品罪為想像競合犯之裁判上一罪，已如前述，依前開說
    明，應認被告仍生全部自首之效力，是與自首之要件相符，
    依刑法第62條前段規定減輕其刑。
  ㈢爰以行為人之責任為基礎，審酌被告前因施用毒品案件，經
    施以觀察、勒戒後，竟再為本件犯行，顯見其戒絕毒癮之意
    志不堅，未能體悟施用毒品對自己、家人造成之傷害及社會
    之負擔，自屬可議；惟念其犯後坦承犯行，又其施用毒品本
    質上係戕害自身健康之行為，尚未直接危害他人，反社會性
    程度應屬較低，暨其自陳高職畢業之智識程度、離婚、有2
    名已成年子女及1名未成年子女、現於監獄執行中、入監前
    從事太陽能業、每月收入約新臺幣10餘萬元（本院卷第81頁
    ）等一切情狀，量處如主文所示之刑，並諭知易科罰金之折
    算標準。
　㈣沒收部分：
　⒈扣案之白色粉末1包，送驗後檢出第一級毒品海洛因成分（驗
    餘淨重為0.46公克），應依毒品危害防制條例第18條第1項
    前段規定，宣告沒收銷燬，又扣案毒品之外包裝已用於包裹
    上開毒品，難以與毒品完全析離，應一併沒收銷燬之；至鑑
    驗耗損之毒品既已滅失，自無庸諭知沒收銷燬。
  ⒉扣案之毒品吸食器1組，被告否認為其所有(警卷第5、7頁、
    偵字卷第45頁)，此外復無證據可認上開物品係被告所有，
    及供其犯罪所用或預備之物，或專供製造或施用第一級、第
    二級毒品之器具，爰不予宣告沒收。 
據上論斷，應依刑事訴訟法第273條之1第1項、第299條第1項前
段，毒品危害防制條例第10條第1項、第2項、第18條第1項前段
，刑法第11條前段、第55條、第62條前段、第41條第1項前段，
決如主文。
本案經檢察官王輝興偵查起訴，檢察官徐鈺婷到庭執行職務。
中　　華　　民　　國　　111 　年　　9 　　月　　16　　日
                刑事第一庭    法  官  林富郎
以上正本證明與原本無異。
如不服本判決應於收受送達後20日內向本院提出上訴書狀，並應
敘述具體理由；如未敘述上訴理由者，應於上訴期間屆滿後20日
內向本院補提理由書（均須按他造當事人之人數附繕本）「切勿
逕送上級法院」。
中　　華　　民　　國　　111 　年　　9 　　月　　16　　日
                              書記官  陳雪鈴 
附錄本案所犯法條：
毒品危害防制條例第10條
施用第一級毒品者，處6 月以上5 年以下有期徒刑。
施用第二級毒品者，處3 年以下有期徒刑。